最高法院刑事判決　　　　　　九十四年度台上字第二一四０號
　　上　訴　人　甲○○
　　　　　　　　　　　　之7號.
上列上訴人因違反毒品危害防制條例案件，不服台灣高等法院中
華民國九十四年一月十三日第二審判決（九十三年度上重訴字第
五九號，起訴案號：台灣基隆地方法院檢察署九十三年度偵字第
三八九號），提起上訴，本院判決如下：
    主  文
原判決撤銷，發回台灣高等法院。
    理  由
本件原判決認定上訴人甲○○明知海洛因為行政院公告管制禁止
輸入之第一級毒品，竟意圖獲取不法暴利，先於民國九十二年七
月間以0000000000門號之行動電話與真實姓名年籍不
詳綽號「阿猴」或稱「阿馬」（按該人係馬來西亞或泰國之華裔
人士，來往於馬來西亞或泰國，從事販毒、運輸毒品勾當，「阿
猴」或「阿馬」均係同一讀音之同一人）之成年人共同謀議將第
一級毒品海洛因自泰國輸入私運台灣之事宜，該二人商議之結果
係由上訴人派人前往泰國合艾與「阿猴」或「阿馬」會合，由「
阿猴」或「阿馬」將海洛因藏於該人身上，坐飛機夾帶回台，上
訴人乃先向不知情之經營旅行社業務之許素蘭詢問有無從大陸直
接飛往泰國合艾之機票，再於九十二年八月三日自桃園中正機場
搭機轉赴大陸地區福建省廈門市，與已先至廈門之萬明善（已經
第一審九十二年度重訴字第一五號判處有期徒刑十二年確定）共
同謀議找尋一人由萬明善陪同之下，共同赴泰國夾帶運輸「阿猴
」或「阿馬」所備妥之海洛因來台，期間上訴人、萬明善曾與適
自台灣經由廣東深圳轉赴廈門找尋萬明善之友人鄭仕文共同商議
，請鄭仕文在萬明善陪同下共同赴泰國夾帶海洛因回台，事成之
後，上訴人將給予鄭仕文新台幣（下同）三十萬元之酬金，然遭
鄭仕文婉拒，嗣上訴人、萬明善於九十二年八月十二日共同搭機
回台，因該二人無法尋得願意在萬明善陪同下赴泰國夾帶運輸海
洛因回台之人，萬明善乃與上訴人商議，由萬明善一人獨自赴泰
國夾帶運輸海洛因回台，謀議既定，萬明善與上訴人於九十二年
八月十三日中午十一時三十八分許，先由萬明善以000000
0000門號之行動電話與許素蘭聯絡確認購買翌日即九十二年
八月十四日上午九時左右至泰國曼谷轉合艾之機票，再由上訴人
於該通電話中與許素蘭聯繫該機票之詳細費用並約許素蘭於該日
晚間八時三十分至九時之間，在基隆市○○路「皇家翡翠大樓」
門口交付該次機票費用共一萬三千三百元予許素蘭（該次機票費
用本應為一萬四千三百元，然上訴人之前向許素蘭購買至大陸廈
門之機票費用，尚應由許素蘭退還上訴人一千元，故直接扣除該
一千元，而為一萬三千三百元），上訴人於同日晚間將十萬元交
予萬明善，由萬明善將其中之一萬三千三百元帶至「皇家翡翠大
樓」門口交付予許素蘭以取得機票，餘款則由萬明善帶至泰國，
供萬明善與「阿猴」或「阿馬」花用。上訴人於萬明善行前並在
不知情之張智傑位在基隆市○○路一一二巷二弄三號之住處，交
付其所有之女用束褲一件予萬明善，以供夾帶運輸海洛因回台。
萬明善乃於九十二年八月十四日上午九時左右，攜帶前開女用束
褲及其所有之0000000000門號之行動電話作為與上訴
人及「阿猴」或「阿馬」之聯絡工具，至桃園中正機場搭機赴泰
國曼谷，又於該日晚間轉機赴合艾，迨到達後，萬明善以前開0
000000000門號之行動電話與「阿猴」或「阿馬」聯絡
，「阿猴」或「阿馬」則至合艾之機場接萬明善投宿於當地之旅
館，翌日即九十二年八月十五日，「阿猴」或「阿馬」將海洛因
樣品交付萬明善，由萬明善給付「阿猴」或「阿馬」訂金，待一
切就緒，「阿猴」或「阿馬」於九十二年八月十七日晚間，將二
塊已擊碎之海洛因以塑膠袋四只分裝成四包（共毛重七百三十四
公克，合計淨重六百八十三．九八公克，純度為百分之七十．七
四，純質淨重為四百八十三．八五公克）以女用束褲夾帶在萬明
善身上（先穿內褲，再穿女用束褲，海洛因則緊夾於內褲、女用
束褲之間），翌日即九十二年八月十八日晚間，「阿猴」或「阿
馬」以自用車載萬明善至曼谷，萬明善自曼谷搭乘泰國航空公司
之班機，於同日晚間九時許飛抵桃園中正機場，然基隆市警察局
刑警隊因已事先監聽上訴人前開0000000000門號之行
動電話獲取情資，先行行文內政部警政署入出境管理局、內政部
警政署航空警察局，於萬明善入境時加強檢驗，萬明善於入關時
，果被搜出夾帶在身上之前開第一級毒品海洛因四包而扣案，警
方另扣得前開女用束褲一件、萬明善所有之前開0000000
000門號之行動電話一具等情。因而維持第一審論處上訴人共
同運輸第一級毒品罪刑之判決，駁回上訴人在第二審之上訴，固
非無見。
惟查：(一)、有罪之判決書，須將法院依職權認定之犯罪事實，翔
實記載於事實欄，然後於理由內逐一說明其憑以認定之證據，使
事實與理由兩相一致，始稱適法；倘若理由說明與事實記載不相
符合，即屬判決理由矛盾，其判決當然違背法令。原判決事實記
載上訴人就本件運輸、走私第一級毒品海洛因之犯行，僅有事前
與共犯萬明善及綽號「阿猴」或「阿馬」之華裔男子商議，而推
由萬明善一人為之，另提供運輸、走私用之女用束褲一件及經費
十萬元予萬明善之行為而已，並未實際參與運輸、走私第一級毒
品進口之犯罪構成要件行為，亦即無運輸走私海洛因進口之行為
分擔，僅係同謀共同正犯。然原判決理由欄二、(二)竟認上訴人與
萬明善及綽號「阿猴」或「阿馬」之男子間，就本件犯行，除有
犯意聯絡外，並有「行為分擔」，足見此部分事實記載與理由說
明不盡相符，有判決理由矛盾之違法。(二)、犯毒品危害防制條例
第四條至第九條、第十二條、第十三條或第十四條第一項、第二
項之罪者，其供犯罪所用或因犯罪所得之財物，均沒收之，如全
部或一部不能沒收時，追徵其價額或以其財產抵償之，該條例第
十九條第一項定有明文。第一審判決就上訴人所有供犯本案所用
未經扣案之行動電話機一具（不包含門號），僅諭知「沒收，如
全部或一部不能沒收時，追徵其價額」，而未諭知「或以其財產
抵償之」，顯有疏誤，原判決不予糾正，而維持第一審判決，亦
有適用法則不當之違法。(三)、原判決理由欄二、(四)、(七)引用證人
鄭仕文之證言，認上訴人與萬明善二人有在廈門萬明善之寓所內
勸誘鄭仕文至泰國夾帶海洛因回台，為鄭仕文所拒之行為，並以
之為認定上訴人有參與本件犯行之佐證之一。惟證人王立榮於原
審則證稱：萬明善帶其友人「仕文」至廈門住處房間時，伊與上
訴人在客廳打牌，上訴人未進入房間與他們講話，「仕文」從房
間出來至離開，上訴人與「仕文」並沒有講話，「仕文」走後，
萬明善才與伊及上訴人聊天等語（見原審卷第六十九、七十頁）
，其所證情節與鄭仕文所述並不一致，原判決採信鄭仕文之證言
而不採納王立榮所稱上訴人未與「仕文」即鄭仕文講話之供述，
並未說明其取捨證據之理由，有判決欠備之疏誤，自難昭信服。
上訴意旨指摘原判決違法，尚非全無理由，應認有發回更審之原
因。
據上論結，應依刑事訴訟法第三百九十七條、第四百零一條，判
決如主文。
中　　華　　民　　國　九十四　年　　四　　月　二十八　日
                      最高法院刑事第十庭
                          審判長法官  陳　正　庸
                                法官  賴　忠　星
                                法官  王　居　財
                                法官  林　開　任
                                法官  林　立　華
      本件正本證明與原本無異
                                      書  記  官
中　　華　　民　　國　九十四　年　　五　　月　　三　　日
                                                      Ｑ
